臺灣臺南地方法院民事裁定
110年度消債更字第397號
聲請人  江良德
                
代理人  黃龍昌律師  
上列當事人因消費者債務清理事件聲請更生，本院裁定如下：
    主    文
聲請人甲○○自民國111年5月3日下午4時起開始更生程序，並命司
法事務官進行本件更生程序。
    理    由
一、按債務人不能清償債務或有不能清償之虞，且無擔保或無優
    先權之債務總額未逾新臺幣（下同）1,200萬元者，於法院
    裁定開始清算程序或宣告破產前，得向法院聲請更生；債務
    人對於金融機構負債務者，在聲請更生或清算前，應向最大
    債權金融機構請求協商債務清償方案，或向其住、居所地之
    法院或鄉、鎮、市、區調解委員會聲請債務清理之調解；協
    商或調解成立者，債務人不得聲請更生或清算，但因不可歸
    責於己之事由，致履行有困難者，不在此限；法院開始更生
    程序之裁定，應載明其年、月、日、時，並即時發生效力；
    法院裁定開始更生或清算程序後，得命司法事務官進行更生
    或清算程序；必要時，得選任律師、會計師或其他適當之自
    然人或法人一人為監督人或管理人，消費者債務清理條例第
    3條、第42條第1項、第45條第1項、第151條第1項、第7項、
    第16條第1項分別定有明文。
二、聲請意旨略以：聲請人積欠無擔保及無優先權債務約4,108,
    148元，為清理債務，於民國110年10月向鈞院申請更生前調
    解，最大債權銀行丙○（台灣）商業銀行股份有限公司（以
    下簡稱丙○銀行）提供分180期、利率0%、每月清償49,213元
    之協商還款方案，惟因聲請人無法負擔上開還款方案，故協
    商不成立；聲請人目前任職於京承科技實業有限公司，每月
    薪資為26,000元，尚須扶養母親及一名未成年子女。又聲請
    人僅係一般消費者，並未從事營業，復未經法院裁定開始清
    算程序或宣告破產，爰提起本件聲請，請准予更生程序清理
    債務等語。
三、聲請人前揭主張，業據提出財產及收入狀況說明書、債權人
    清冊、財團法人金融聯合徵信中心當事人查詢個人資料（信
    用報告）回覆書、調解不成立證明書、綜合所得稅各類所得
    資料清單、全國財產稅總歸戶財產查詢清單、薪資明細表及
    戶籍謄本為憑。經查：
（一）本件前置調解程序中，丙○銀行提供分180期、利率0%、每
      月清償49,213元之協商方案，惟因聲請人每月收入扣除必
      要支出及母親、未成年子女之扶養費後，實無力負擔上開
      還款方案，致協商不成立，有調解不成立證明書在卷可稽
      。
（二）聲請人前未曾經法院宣告清算程序或宣告破產，亦未曾依
      消費者債務清理條例或破產法之規定而受刑之宣告等情，
      亦有本院民事紀錄科查詢表、臺灣高等法院被告前案紀錄
      表在卷足憑。
（三）聲請人稱述現任職於京承科技實業有限公司，每月薪資為
      26,000元乙節，業據其提出薪資明細表為憑，堪信屬實。
（四）按債務人必要生活費用，以最近一年衛生福利部或直轄市
      政府所公告當地區每人每月最低生活費1.2倍定之，消費
      者債務清理條例第64條之2第1項定有明文；參酌臺南市政
      府公告110年度臺南市低收入戶最低生活費用每人每月為1
      3,304元，該生活費標準乃係按照政府最近1年平均每人消
      費支出（包括食品費、衣著鞋襪費、房租水電費、家居管
      理費、醫療保健費、交通通訊費、娛樂教育費及雜項支出
      ）百分之60而訂定，則其1.2倍為15,965元（計算式：13,
      304×1.2≒15,965，小數點以下四捨五入），故認聲請人每
      月必要生活費用，依上開標準以每月15,965元計算為適當
      。準此，本院審認聲請人每月必要生活支出及扶養未成年
      子女江○○之支出應以23,948元【計算式：15,965元＋（15,
      965元÷2）＝23,948元，元以下四捨五入】為適當。是聲請
      人自陳每月必要支出（含扶養未成年子女之支出）為19,9
      56元，未逾上開金額，應予採認。　
（五）按直系血親卑親屬為第一順位之扶養義務人，而負扶養義
      務者有數人而其親等同一時，應各依其經濟能力，分擔義
      務，民法第1115條第1項第1款、第3項定有明文。查聲請
      人母親乙○○○為37年9月20日生，而聲請人另有兄弟姊妹共
      4人，惟大姊因中度智能障礙，無工作能力，無法分擔母
      親扶養費乙情，有聲請人提出之戶籍謄本、家族系統表及
      身心障礙證明在卷足憑；而乙○○○於108、109年度均無報
      稅所得，且已逾法定退休年齡，確有受扶養之權利及必要
      。又該扶養費應由聲請人與其他兄弟姊妹3人共同分擔，
      是聲請人應負擔之扶養費用為3,867元【計算式：（15,96
      5元－老年年金4,363元）3＝3,867元，元以下四捨五入】
      ，逾此範圍即不予計入。
（六）依聲請人提出之全國財產稅總歸戶財產查詢清單所示，聲
      請人名下無財產。
（七）聲請人雖曾向本院就無擔保債務申請前置調解，丙○銀行
      提供分180期，利率0%，每期還款49,213元之調解方案，
      然聲請人目前每月收入為26,000元，扣除其每月必要支出
      23,823元（計算式：19,956元＋3,867元＝23,823元）後，
      僅餘2,177元，顯不足支付上開應償還之協商款項49,213
      元，堪認聲請人確已達不能清償債務或有不能清償之虞之
      程度。
四、綜上所述，聲請人僅係一般消費者，並未從事營業，其已達
    不能清償債務或有不能清償之虞之程度，其中無擔保或無優
    先權之債務，在1,200萬元以下，且未經法院裁定開始清算
    程序或宣告破產，又查無消費者債務清理條例第6條第3項、
    第8條或第46條各款所定駁回更生聲請之事由存在，則聲請
    人聲請更生，應屬有據，爰裁定如主文。
中　　華　　民　　國　　111 　年　　5 　　月　　3 　　日
                          臺灣臺南地方法院消債法庭  
                              法  官  王 獻 楠
以上正本係照原本作成。
本裁定不得抗告。
中　　華　　民　　國　　111 　年　　5 　　月　　3 　　日
                    　       書記官　蕭 雅 文